【裁判字號】    94,訴,4078
【裁判日期】    950209
【裁判案由】    返還借款等
【裁判全文】
臺灣臺北地方法院民事判決              94年度訴字第4078號
原      告  丙○○
訴訟代理人  曾冠棋律師
被      告  甲○○
            乙○○
共      同
訴訟代理人  趙平原律師
上列當事人間請求返還借款等事件，本院於民國95年1月24日言
詞辯論終結，判決如下：
    主    文
被告應連帶給付原告新台幣壹佰捌拾捌萬元，及被告甲○○部分
自民國94年7月16日起、被告乙○○部分自民國94年7月19日起，
均至清償日止，按年息5%計算之利息。
訴訟費用由被告連帶負擔。
本判決於原告以新台幣陸拾貳萬柒仟元供擔保後，得假執行。
    事實及理由
一、按訴狀送達後，原告不得將原訴變更或追加他訴。但擴張或
    減縮應受判決事項之聲明者，不在此限。被告於訴之變更或
    追加無異議，而為本案之言詞辯論者，視為同意變更或追加
    。民事訴訟法第255條第1項第3款、第2項定有明文。本件原
    告聲請發支付命令時原聲請命被告應給付原告新台幣（下同
    ）188萬元，及自支付命令送達時起（即被告甲○○部分自
    民國94年7月16日起、被告乙○○部分未合法送達），至清
    償日止，按週年利率5%計算之利息。嗣經被告於94年7月19
    日聲明異議後，視為起訴，於訴訟繫屬中之94年10月20日具
    狀改為聲明求為判決命：(一)被告應連帶給付原告188萬元，
    及自原支付命令送達時（按即被告甲○○部分自94年7月16
    日起、被告乙○○部分自其聲明異議之日即民國94年7月19
    日起，詳後述），均至清償日止，按週年利率5%計算之利息
    。(二)願供擔保，請准宣告假執行（見本院卷第22、23頁），
    核屬擴張應受判決事項之聲明，且被告於訴之變更無異議，
    而為本案之言詞辯論，依上開規定，視為同意變更；又被告
    均未於最後言詞辯論期日到場，核均無民事訴訟法第386 條
    所列各款情形，應依原告之聲請，由其一造辯論而為判決。
    均合先敘明。
二、原告主張：被告甲○○以急用週轉為由，陸續於民國93年1
    月5日起多次向其借貸25萬元等不等金額，均未書立借據，
    其則以現金、提款卡提領現金、匯款等方式交付借款，後因
    兩造對借、還款金額有所爭執，遂於94年2月23日會算確認
    借款金額為200萬元，並簽訂有還款協定書，約定被告甲○
    ○於94年3月1日先償還原告5萬元，嗣後每月至少還款7萬元
    ，至清償為止，另約定如有一期未如期償還，應即一次付清
    剩餘未付款項，並由被告乙○○擔任連帶保證人。詎被告甲
    ○○於94年3月1日及同年5月3日償還原告5萬元及7萬元，共
    12萬元後即拒不履行還款協議，尚欠其188萬元迄未給付，
    屢經催告，被告均置之不理，依約已視為債務全部到期，爰
    請求被告應給付其餘欠款188萬元，及自本院94年度促字第
    22485號支付命令送達翌日起至清償日止，按年息5%之利息
    等語。並聲明：如主文第1項所示。
三、被告方面：
    被告均未於最後言詞辯論期日到場，惟據其提出答辯狀及於
    前言詞辯論期日到場陳述略以：
  １被告甲○○部分：伊與原告為高中同學，嗣為開辦傳播公司
    ，於92年12月間向原告借款25萬元，未立借據，亦未約定還
    款期限及利息，亦無第三人在場。而伊已於約1個月後還款5
    萬元，再於1個月後還款20萬元，已清償完畢。詎原告事後
    向伊誑稱錢係向地下錢莊所借，須付利息25萬元，伊誤信其
    言，而先後各付利息5萬元共10萬元。惟原告竟又數度恐嚇
    要求高利800萬元，迨93年11月間，原告趁伊與大愛電視台
    接洽剪接影片業務時，帶黑道分子前來伊之傳播公司藉故吵
    鬧，伊為免影響業務，不得已在被脅迫情況下勉強接受原告
    要求，而於原告早已備妥之空白本票上簽名計460萬元數張
    。嗣因其無力償還，原告竟將伊公司賴以維生之電腦搬走。
    94年1月間原告又帶同黑道分子到伊公司騷擾並破壞伊公司
    設備，致伊心生恐懼，不得已於94年2月23日再簽下還款協
    議書。伊曾於同年月20日向松山分局三民派出所備案，嗣因
    不堪其擾再於同年3月1日匯款5萬元與原告、並再交付現金7
    萬元。伊並無另欠原告200萬元等語，資為抗辯。
  ２被告乙○○部分：還款協議書是原告事先寫好，在簽還款協
    議書的同一天拿給伊看，並稱還不只那麼多，伊問原告要多
    少錢，原告說算200萬元，伊說那就200萬元吧，但有告訴他
    ，如甲○○有欠那麼多錢，則應該還，如沒欠那麼多，老天
    在看著等語，資為抗辯。
  ３並均聲明：原告之訴駁回。
四、兩造不爭執之事實：
  １被告2人於還款協議書上之簽名及指印均為真正。
  ２被告甲○○綽號「沙皮」。
  ３被告甲○○於中國信託商業銀行中崙分行開設有帳戶，帳號
    為000000000000。
  ４上開帳號曾於93年3月17日收到由第3人張文通自聯信銀行公
    益分行以電匯方式匯款27萬5千元。該筆款項係原告於是日
    出售所有7C-6909號汽車所得款項，而由汽車中古商直接匯
    入被告甲○○之上開帳戶。
  ５被告甲○○曾於93年4月20日以電匯方式還款予原告22萬5百
    元。
  ６被告甲○○曾於94年3月1日匯款5萬元與原告、並交付原告
    現金7萬元，合計12萬元。
  ７原告提出之證三「草稿」為被告甲○○之筆跡。
  ８原告提出之證二之一匯款人為「九譽有限公司」之匯款單確
    係原告借款予被告甲○○13萬元之證明。
五、得心證之理由：
    經本院於94年12月19日協商整理後，兩造間主要之爭執點應
    在於：（一）還款協議書是否為被告遭脅迫所簽立？是否無
    效？（二）原告提出之證五即兩造於94年2月23日簽訂協議
    書時之錄音譯文共38頁是否真實？（三）被告甲○○所餘借
    款金額為何？是否如系爭還款協議書所載？被告甲○○已返
    還借款金額為何？（見本院卷第106、107頁）。經查：
 1、原告主張被告甲○○於93年1月5日起多次向其借貸金錢多筆
    ，因未書立借據，致雙方對借、還款金額有所爭執，雙方遂
    於94年2月23日會算確認借款金額為200萬元，並由被告乙○
    ○為被告甲○○之連帶保證人，約定分期返還借款，並簽訂
    還款協定書等情，業據原告提出還款協議書1件為證（見本
    院卷第8頁），並為被告所不否認該還款協定書形式上為真
    正，自堪信原告主張為真正。
 2、按當事人主張有利於己之事實者，就其事實有舉證之責任。
    但法律別有規定，或依其情形顯失公平者，不在此限。民事
    訴訟法第277條定有明文。查，被告辯稱系爭還款協定書係
    其遭原告脅迫所簽立云云，惟為原告所否認，依上開規定，
    自應由主張該有利於己事實之被告負舉證責任。惟被告迄本
    院言詞辯論終結時止，並未舉證以實其說，其所辯已嫌無據
    ；況被告甲○○於本院94年12月19日協商程序中自陳：「原
    告當時有錄音，我們也知道，但我們不怕。」（見本院卷第
    103頁倒數第2行），被告辯稱系爭還款協定書係遭原告脅迫
    簽立云云，自非可採。原告主張系爭還款協定書係被告於自
    由意志下簽立等語，則堪取信。
 3、被告甲○○另辯稱其僅向原告借款25萬元，且業已償還，並
    多給付10萬元重利予原告云云，惟被告不僅不否認原告所提
    原證1-1借款附表「依據存款簿有之說明」編號1所列25萬元
    借款（見本院卷第89頁、第93頁、第104頁）為真正，且於
    本院94年12月19日協商程序中亦自陳：「中國信託銀行中崙
    分行0000000000000號帳戶中93年3月17日張文通匯款27萬5,
    000元（即原證1-1借款附表『依據存款簿有之說明』編號6
    部分），乃被告甲○○向原告所借」（見本院卷第102頁）
    、「原證1-1借款附表『依據存款簿有之說明』編號10九譽
    有限公司匯款13萬元部分，乃被告甲○○向原告所借」（見
    本院卷第105頁）、「原證1-1借款附表『依據存款簿有之說
    明』編號13、15、18、20、25（即B3至B7）所列匯款，確係
    匯入被告甲○○於中國信託銀行帳戶中」（見本院卷第106
    頁），足證被告甲○○向原告所借款項不只25萬元，其所辯
    僅向原告借款25萬元云云，顯無可取。又還款協定書乃被告
    自由意志所簽下，已如前述，依該還款協定書所載，被告甲
    ○○應返還原告借款總金額為200萬元（見本院卷第8頁），
    顯見兩造於94年2月23日會算借還款金額後，已確認被告甲
    ○○向原告之借款餘額為200萬元，此亦與被告甲○○於本
    院94年12月19日協商程序中所陳：「（問：200萬的金額是
    誰說的？）算一算是140幾萬，但原告說多少要貼補一些利
    息，要求200萬，所以我們就同意200萬了，但當時我們是不
    大願意的...。」，及被告乙○○所陳等語相符（見本院卷
    第103頁）。足證原告主張被告甲○○自93年1月5日起多次
    向其借款，其後被告甲○○雖間有返還部分借款予原告，惟
    迄94年2月23日止，被告甲○○尚欠其借款200萬元等語，尚
    非虛妄。
 4、又前揭還款協議書簽立後，被告甲○○分別於94年3月1日及
    同年5月3日支付原告5萬元及7萬元，此為兩造所不爭（見本
    院卷第17頁、第103頁），從而，系爭還款協議書簽立後，
    被告甲○○已返還借款12萬元，亦堪取信。
 5、綜上，被告甲○○自93年1月5日起多次向原告借款，至94年
    2 月23日雙方會算借還款金額後，確認被告甲○○借款餘額
    為200萬元，並簽立還款協議書約定：由被告乙○○為被告
    甲○○之連帶保證人，並約定被告甲○○於94年3月1日先還
    款5萬元，之後每月至少還款7萬元，如有一期未如期償還，
    應即一次付清剩餘未付款項。詎被告甲○○分別於94年3月1
    日及同年5月3日各返還原告5萬元及7萬元借款後，即未還款
    ，尚欠原告188萬元借款未返還，依約並應即一次付清剩餘
    未付款項，原告自得請求被告一次全部償還借款。
 6、按借用人應於約定期限內，返還與借用物種類、品質、數量
    相同之物。遲延之債務，以支付金錢為標的者，債權人得請
    求依法定利率計算之遲延利息，但約定利率較高者，仍從其
    約定。民法第478條前段、第233條第1項分別定有明文。而
    連帶保證者，乃保證人與主債務人連帶負債務履行責任之保
    證，具有連帶債務之性質。又保證債務，除契約另有訂定外
    ，包含主債務之利息、違約金、損害賠償及其他從屬於主債
    務之負擔。另連帶債務之債權人，得對債務人中之一人或數
    人，同時或先後請求全部或一部之給付，民法第739條、第
    740條、第273條第1項分別定有明文。經查，被告甲○○既
    尚積欠原告188萬元借款，及自支付命令送達之翌日（按：
    被告甲○○部分係於94年7月15日送達，故應自翌日即94年7
    月16日起算），至被告乙○○部分因未合法送達支付命令，
    惟其自陳係其子即被告甲○○收到支付命令後隔幾天才告知
    伊等語（見本院卷第101頁），故應至遲於其具狀聲明異議
    之日即94年7月19日（見本院卷第2頁民事聲明異議狀收狀戳
    ）前視為已合法送達，故應自94年7月19日起算，均至清償
    日止，按年息5%計算之利息，而被告乙○○為被告甲○○上
    開借款債務之連帶保證人，自應就上開借款債務負一次連帶
    清償之責。
 7、從而，原告依消費借貸契約及連帶保證契約請求被告連帶給
    付188萬元，及自支付命令送達之翌日（按即被告甲○○部
    分自94年7月16日起、被告乙○○部分自94年7月19日起），
    均至清償日止，按年息5%計算之利息，為有理由，應予准許
    。
六、原告陳明願供擔保以代釋明聲請宣告假執行，核無不合，爰
    酌定相當擔保金額，准予宣告假執行。
七、本案事證已臻明確，兩造其餘主張陳述及所提之證據，均毋
    庸再予審酌，且本件依上開事證既已足以證明被告欠款之事
    實，則原告提出之證五即兩造於94年2月23日簽訂協議書時
    之錄音譯文共38頁是否真實部分，亦毋庸予以論斷，均附此
    敘明。
八、訴訟費用負擔之依據：民事訴訟法第85條第2項。
中    華    民    國    95    年    2     月    9     日
                民事第一庭    法      官  張明輝
以上正本係照原本作成
如對本判決上訴，須於判決送達後20日內向本院提出上訴狀
中    華    民    國    95    年    2     月    10    日
                              法院書記官  周其祥


司法院資訊處製作；財團法人民間司法改革基金會備份。
